臺灣臺北地方法院刑事判決　　　　　　　100年度易字第630號
聲　請　人　臺灣臺北地方法院檢察署檢察官
被　　　告　吳隆雄
上列被告因竊盜案件，經檢察官提起公訴（100 年度偵字第3301
號），本院判決如下：
    主      文
吳隆雄毀越安全設備竊盜，累犯，處有期徒刑捌月。
    事實及理由
壹、犯罪事實
一、吳隆雄曾因懲治盜匪條例之強盜、傷害、恐嚇等案件，經臺
    灣板橋地方法院以88年度訴字第2000號刑事判決分別判處有
    期徒徒刑7 年2 月、1 年、6 月，合併應執行有期徒刑8 年
    7 月，吳隆雄就懲治盜匪條例部分提起上訴，終經最高法院
    於90年度臺上字第3457號刑事判決駁回上訴，因而確定在案
    ；吳隆雄於民國90年6 月26日入監執行，嗣因中華民國96年
    罪犯減刑條例於96年7 月16日施行，前揭傷害、恐嚇之罪，
    經臺灣板橋地方法院以96年度聲減字第3087號裁定各減為有
    期徒刑6 月、3 月，並與其所犯強盜罪所處之有期徒刑7 年
    2 月，合併應執行有期徒刑7 年10月；吳隆雄遂於96年10月
    3 日縮刑期滿執行完畢。
二、吳隆雄猶不知悔改，竟因缺錢花用，意圖為自己不法之所有
    ，於97年8 月5 日凌晨4 、5 時許，在新北市新店區（案發
    時臺北縣新店市○○○路○ 段286 號南青宮前，趁四下無人
    之際，踰越於夜間無人居住之南青宮前為防護廟內財產所設
    置之鐵絲網，翻入後，徒手把安置於南青宮內門氣窗之鐵絲
    網撥扯開，爬入南青宮內，拾取門邊石頭，敲壞南青宮內功
    德箱上鎖頭（所涉毀損部分未據告訴），將功德箱內之香油
    錢現金新臺幣（下同）15,000元竊取一空，又持不明物體，
    逾越南青宮內神像前之鐵絲網，自鐵絲網上方，將掛於神像
    上之金牌1 面勾出而竊取之，得手後旋即逃逸無蹤。嗣南青
    宮之廟祝陳振榮於同日凌晨5 時45分許，在上址發覺而報警
    處理，始循線查悉上情。
貳、認定犯罪事實所憑之證據及理由
一、程序部分：
(一)、按除簡式審判程序、簡易程序及第376 條第1 款、第2 款所
    列之罪之案件外，第一審應行合議審判，96年7 月4 日修正
    公布之刑事訴訟法第284 條之1 定有明文。查本案被告吳隆
    雄涉犯竊盜案件，經檢察官提起公訴，其所犯為刑事訴訟法
    第376 條第2 款所列之罪，揆諸上開規定，本案第一審無庸
    行合議審判，合先敘明。
(二)、按法院或檢察官得囑託醫院、學校或其他相當之機關、團體
    為鑑定，或審查他人之鑑定，並準用第203 條至第206 條之
    1 規定；其須以言詞報告或說明時，由受囑託機關實施鑑定
    或審查之人為之，刑事訴訟法第208 條第1 項有明文規定。
    而檢察官或法院依刑事訴訟法第208 條第1 項前段規定囑託
    鑑定機關實施鑑定所為之書面報告，參諸刑事訴訟法第159
    條修正立法理由之說明，核屬該條所稱之「除法律有規定者
    外」之範圍，為傳聞例外，應具有證據能力。卷附之臺北縣
    政府警察局99年12月10日北縣警鑑字第0990200408號鑑定書
    、內政部警政署刑事警察局100 年1 月6 日刑紋字第100000
    1168號鑑定書（參偵卷第10頁至第11頁、第16頁至第17頁反
    面），係檢察官授權偵辦員警分別囑託該局以現場採集之DN
    A 檢體及指紋為人別之鑑定，揆諸前揭說明，上開鑑驗書所
    載之內容具有證據能力。
(三)、按被告以外之人於偵查中向檢察官所為陳述，除顯有不可信
    之情況者外，得為證據，刑事訴訟法第159 條之1 第2 項定
    有明文。檢察官在偵查中對被告以外之人所為之偵查筆錄，
    性質上屬傳聞證據，惟刑事訴訟法規定檢察官代表國家偵查
    犯罪、實施公訴，依法其有訊問被告、證人及鑑定人之權，
    證人、鑑定人並須具結，而實務運作時，檢察官偵查中向被
    告以外之人所取得之陳述，原則上均能遵守法律規定，不致
    違法取供，其可信度極高，職是，被告以外之人前於偵查中
    已具結而為證述，除反對該項供述得具有證據能力之一方，
    已釋明「顯有不可信之情況」之理由外，不宜遽指該證人於
    偵查中之陳述不具證據能力。經查，告訴人陳振榮以證人身
    分在檢察官面前之證述筆錄，係檢察官令其以證人身份具結
    後所為之證述，有該證人結文附卷可稽（偵字卷第43頁），
    被告未提及檢察官在訊問時有不法取供之情形，亦未釋明上
    開證人之證述有何顯不可信之情況，依上開規定，前述告訴
    人以證人身分在檢察官之證述筆錄，自得作為本案證據使用
    。
(四)、被告以外之人於審判外之陳述，雖不符刑事訴訟法第159 條
    之1 至之4 等4 條規定，而經當事人於審判程序同意作為證
    據，法院審酌該陳述作成時之情況，認為適當者，亦得作為
    證據，刑事訴訟法第159 條之5 第1 項定有明文。經查，除
    (二)及(三)部分已說明如前外，本判決後開所引用之各該被告以
    外之人於審判外之陳述（包括言詞及書面陳述），原則上均
    不得作為證據使用，惟被告雖明知上開證據資料為傳聞證據
    ，但於本院準備程序均表示同意作為證據使用，不爭執該等
    證據之證據能力（見本院卷第57頁反面），本院審酌上開證
    據製作時之情況，並無違法不當之情事，認為以之作為證據
    應屬適當，揆諸前開規定，應認該等供述證據例外具有證據
    能力。
(五)、其餘資以認定本案犯罪事實之非供述證據（詳後述），亦查
    無違反法定程序取得之情形，依刑事訴訟法第158 條之4 反
    面規定，應具證據能力。
二、實體部分
    被告固坦認於上開時地，踰越南青宮前鐵絲網，翻入後，徒
    手把安置於南青宮內門氣窗之鐵絲網撥扯開，爬入南青宮內
    ，拾取門邊石頭，敲壞南青宮內功德箱上鎖頭，竊取功德箱
    內之香油錢現金3,000 元，得手後旋即逃逸無蹤等事實，惟
    否認有何竊取香油錢共15,000元、神像上金牌之犯行，辯稱
    ：我記得當時只有拿2,000 元、3,000 元，沒有拿金牌，偷
    得錢拿去付房租云云。經查：
(一)、被告於前揭時地，在南青宮前，趁四下無人之際，踰越南青
    宮前為防護廟內財產所設置之鐵絲網，翻入後，徒手把安置
    於南青宮內門氣窗之鐵絲網撥扯開，爬入南青宮內，拾取門
    邊石頭，敲壞南青宮內功德箱上鎖頭，竊取功德箱內香油錢
    ，得手後旋即逃逸無蹤等事實，為被告於偵查及本院審理時
    供認不諱（參偵卷第48頁、本院卷第53頁反面至第54頁），
    就此部分核與告訴人於警詢、偵查及本院審理時之指述相符
    （參偵卷第7 頁至第8 頁、第41頁至第42頁與本院卷第51頁
    至第52頁反面），並有現場照片影本8 張在卷可憑（參偵卷
    第22頁至第25頁）。又南青宮遭竊後，員警至現場蒐證，於
    功德箱上採得指紋1 枚，復在南青宮內門前地上，拾得檳榔
    渣1 粒，經送驗後，該枚指紋與被告留存指紋卡右環指指紋
    相符，而該粒檳榔渣上唾液DNA-STR 型別，與被告唾液棉棒
    上之型別相同等情，有臺北縣政府警察局99年12月10日北縣
    警鑑字第0990200408號鑑定書、內政部警政署刑事警察局10
    0 年1 月6 日刑紋字第1000001168號鑑定書、刑事案件證物
    採驗紀錄表2 紙、證物清單及勘察採證同意書各1 紙附卷可
    參（參偵卷第10頁至第11頁、第16頁至第17頁反面、第13頁
    及第18頁、第15頁、第14頁），足認被告確於上開時地，翻
    入南青宮內行竊財物。
(二)、關於南青宮當日失竊財物為香油錢現金15,000元及金牌1 面
    乙事，告訴人於本院審理時證稱：我每天早上6 時開門後，
    會一直待在那裡，到晚上6 時就會走，走的時候會把門關來
    ；廟內香油錢是信徒買金紙後放進的，大概都是半個月算1
    次，平均1 次有7,000 、8,000 元，因為這段時間有記帳，
    這次已經一個多月沒有算了，所以應該會有15,000元；我早
    上來開廟門時，發現掛在神像上面的金牌不見了，遭竊的前
    一天我確定還在，前天晚上我關門後，第二天早上開門才發
    現金牌不見，神像也被弄倒在神桌上，有一支大香掉在地上
    ，神像前面有鐵絲網，鐵絲網上方有比較大的洞沒有圍起來
    等語（參本院卷第51頁反面至第52頁反面），核與告訴人於
    警及偵查中所指相符，是告訴人前後指證一致，且告訴人於
    警詢時表示已無意追究被告之意，是其證述應無誇大或入被
    告於罪之動機。又南青宮約每半個月清點1 次香油錢，每次
    收入約為7,000 元至8,000 元，有告訴人庭呈之南青宮失竊
    當時香油錢記帳收入明細乙紙可以佐證（參本院卷第57頁）
    ，按該帳冊所示，南青宮最近1 次清點時間為99年7 月3 日
    ，距案發時也已經一個月，是南青宮功德箱內香油錢以此推
    估，至少累積現金15,000元，可見告訴人證稱失竊香油錢為
    15,000元，並非誇大。再者，南青宮失竊後，隨即請求員警
    到場採證，將現場採得指紋及唾液送鑑識後，均為被告1 人
    所遺留乙情，晰述如上，而南青宮遭竊前1 日，告訴人確認
    金牌仍掛於神像上，告訴人晚上離開時亦已確認門戶均上鎖
    ，於翌日即案發當日早上再進入南青宮時，卻發現神像傾倒
    、金牌不翼而飛等情，為告訴人於本院審理時堅證如上，是
    南青遭竊時間內，應可排除有他人亦趁隙而入，取走南青宮
    內神像所掛之金牌，足徵當日到場行竊之人，既僅被告1 人
    而已，顯見神像上之金牌，當為被告所竊。況且，被告於警
    詢時辯稱對於有無至南青宮行竊乙事，已無印象，又於偵查
    之初，仍一再陳稱因時間太久，不復記憶，係經檢察官提示
    證物供其閱覽後，被告始坦認有偷得香油錢2,000 元、3,00
    0 元，可見被告對於行竊物品及金額，已難有清楚而明確之
    記憶，被告所辯是否與事實相符，自然有疑。勾稽以上，堪
    信被告當日行竊之物，確為金牌1 面及香油錢現金15,000元
    ，被告辯稱僅竊得現金2,000 元、3,000 元云云，應無可採
    。
(三)、綜上所述，本案事證已臻明確，被告前揭犯行洵堪認定，應
    予依法論科。
、論罪科刑之理由
一、查被告於行為後，刑法第321 條第1 項業於100 年1 月26日
    修正公布，於100 年1 月28日生效施行。按行為後法律有變
    更者，適用行為時之法律，但行為後之法律有利於行為人者
    ，適用最有利於行為人之法律，刑法第2 條第1 項定有明文
    。修正前之刑法第321 條第1 項原規定：「犯竊盜罪而有左
    列情形之一者，處六月以上、五年以下有期徒刑：一、於夜
    間侵入住宅或有人居住之建築物、船艦或隱匿其內而犯之者
    。... 六、在車站或埠頭而犯之者。」而修正後刑法第32 1
    條第1 項則規定：「犯竊盜罪而有下列情形之一者，處六月
    以上、五年以下有期徒刑，得併科新臺幣十萬元以下罰金：
    一、侵入住宅或有人居住之建築物、船艦或隱匿其內而犯之
    者。... 六、在車站、埠頭、航空站或其他供水、陸、空公
    眾運輸之舟、車、航空機內而犯之者。」比較修正前後之規
    定，修正後該條項於第1 款刪除「於夜間」之文字，於第6
    款增加「在航空站或其他供水、陸、空公眾運輸之舟、車、
    航空機內」之文字，擴大加重竊盜罪之適用範圍，使部分修
    正前原應適用普通竊盜罪論罪科刑之情形，於修正後改論以
    加重竊盜罪論罪科刑（但第3 款並無修正），並增加得併科
    罰金新臺幣10萬元之規定，比較修正前後之規定，以修正前
    之規定對被告較有利，是應依刑法第2 條第1 項前段規定，
    適用行為時之法律即修正前刑法第321 條第1 項，合先敘明
    。
二、被告踰越南青宮前為防護廟內財產所設置之鐵絲網，又徒手
    撥開安置於南青宮內門氣窗之鐵絲網，再拾取南青宮門邊石
    頭，敲壞南青宮內功德箱上之鎖頭，另持不明物體，逾越南
    青宮內神像前之鐵絲網，該等鐵絲網及鎖頭，係維護安全之
    防盜設備，自屬安全設備之一種，究與牆垣係用土磚作成之
    性質有間，亦非分隔住宅或建築物內外之出入口大門，自非
    屬上開規定所指之「門扇」甚明，則核被告所為，係犯刑法
    第321 條第1 項2 款毀越安全設備加重竊盜罪。至於被告雖
    拾起南青宮門邊石頭敲壞功德箱上鎖頭，然刑法第321 條第
    1 項第3 款攜帶兇器竊盜罪，所稱之兇器，乃依一般社會觀
    念足以對人之生命、身體、安全構成威脅，而具有危險性之
    「器械」而言，而石頭乃自然界之物質，尚難謂為通常之「
    器械」，從而持石頭砸毀功德箱上鎖頭竊盜部分，尚難論以
    攜帶兇器竊盜罪，併予敘明。
三、被告犯罪事實一所載之前科，有臺灣高等法院被告全國前案
    紀錄表在卷可稽，其受有期徒刑執行完畢後，5 年內再犯有
    期徒刑以上之本罪，為累犯，應依刑法第47條第1 項之規定
    ，加重其刑。
四、爰審酌被告有上開前科，素行不佳，復不思以己力賺取財物
    ，又犯本案，視他人財產為己物，恣意侵害他人權利，被告
    犯後僅承認部分犯罪事實，未完全悔改，行竊所得物品未歸
    還告訴人，也未和告訴人達成民事損害賠償之和解，對於告
    訴人損害非輕，併參酌其生活狀況、品行、智識程度、犯罪
    之動機、目的、手段行等一切情狀，量處如主文所示之刑。
肆、應適用之法律
    依刑事訴訟法第299 條第1 項前段、第284 條之1 ，刑法第
    2 條第1 項前段、第47條第1 項，修正前刑法321 條第1 項
    第2 款，判決如主文。
本案經檢察官葉雅婷到庭執行職務。
中    華    民    國   100    年    4     月    7     日
                  刑事第十一庭  法  官  藍家偉
以上正本證明與原本無異。
如不服本判決應於收受送達後10日內向本院提出上訴書狀，並應
敘述具體理由；其未敘述上訴理由者，應於上訴期間屆滿後20日
內向本院補提理由書（均須按他造當事人之人數附繕本）「切勿
逕送上級法院」。告訴人或被害人如對於本判決不服者，應具備
理由請求檢察官上訴，其上訴期間之計算係以檢察官收受判決正
本之日期為準。
                                書記官  陳靜君
中    華    民    國   100    年    4     月    7     日
附錄本案論罪科刑所犯法條全文
修正前刑法第321條
犯竊盜罪而有左列情形之一者，處六月以上、五年以下有期徒刑：
一、於夜間侵入住宅或有人居住之建築物、船鑑或隱匿其內而犯之者。
二、毀越門扇、牆垣或其他安全設備而犯之者。
三、攜帶兇器而犯之者。
四、結夥三人以上而犯之者。
五、乘火災、水災或其他災害之際而犯之者。
六、在車站或埠頭而犯之者。
前項之未遂犯罰之。